臺灣板橋地方法院交通事件裁定　　　　93年度交聲字第1754號
原處分機關　交通部公路總局臺北區監理所
異　議　人
即受處分人　甲○○
上列受處分人即異議人因違反道路交通管理處罰條例案件，對於
交通部公路總局臺北區監理所93年11月10日所為北監營字第裁40
－Z00000000 號處分不服，聲明異議，本院裁定如下：
    主  文
原處分撤銷。
甲○○行駛於高速公路或設站管制之道路，而不遵管制之規定，
處新臺幣仟元；又汽車駕駛人，駕駛車輛未隨身攜帶駕駛執照
，處新臺幣佰元。
    理  由
一、原處分意旨略以：內政部警政署國道公路警察局第二警察隊
    楊梅分隊於91年5 月2 日7 時許，在國道一號高速公路106
    公里處，查獲異議人即受處分人甲○○駕駛MW-781號營業用
    大貨曳引車，因「在高速公路超速行駛、未帶駕駛執照」之
    違規，經警攔停並掣單舉發。嗣原處分機關查詢異議人之駕
    駛資格，發現異議人僅領有大貨車駕駛執照，卻駕駛聯結車
    ，原舉發事由顯有不符，乃以異議人在高速公路超速、領有
    大貨車駕駛執照駕駛聯結車之違規事實，引用道路交通管理
    處罰條例第33條第1 項、第21條第1 項第4 款規定，裁處異
    議人罰鍰新臺幣（下同）43000元，並記違規點數1點。
二、聲明異議意旨略以：異議人當時僅駕駛營業大貨車，並未拖
    掛子車，不能認為違規駕駛聯結車，為此受罰，自有未服，
    爰聲明異議，請求撤銷原處分，另為適法處分云云。
三、按汽車行駛於高速公路或設站管制之道路，而不遵管制之規
    定者，處汽車駕駛人新臺幣三千元以上六千元以下罰鍰；又
    汽車駕駛人，有駕駛車輛未隨身攜帶駕駛執照之情形者，處
    新臺幣三百元以上六百元以下罰鍰，道路交通管理處罰條例
    第33條第1項、第25條第3款定有明文。
四、經查，本件異議人即受處分人甲○○於91年5 月2 日7 時許
    ，駕駛MW-781號營業用大貨曳引車，行經國道1 號高速公路
    北上106 公里處，因「在高速公路超速行駛、未帶駕駛執照
    」之違規，經警攔停並掣單舉發，異議人就此並無異議，於
    當時簽收舉發單，嗣又如期到案繳納罰鍰3300元（見原處分
    機關北監營字第0939005816號函），足認此部分違規事實明
    確。惟原處分機關認異議人係領有大貨車駕駛執照，駕駛全
    聯結車，據以更為裁處，固有異議人之駕駛資料在卷為據（
    見卷附附件3）， 然異議人執上開情詞，辯稱當時所駕駛之
    營業大貨車並未拖掛子車等語。經查，本院依職權傳訊當時
    掣單之員警鄭朝棋，其證稱因時日過久，不復記憶當時異議
    人是否駕駛全聯結車，惟補稱：本件可能當時漏載子車車身
    號碼，或是誤將車種寫錯，故舉發單記載車種為「營全聯」
    等語（見本院94年3 月17日訊問筆錄）。換言之，舉發單雖
    記載「營全聯」，可能係員警誤將「營業用曳引式大貨車」
    記載為「營業用全聯結車」；亦可能是員警攔獲全聯結車，
    而漏記子車車號，因時日過久，且因所記資料不全，已無從
    再為查證。是本件員警之舉發既有如上之疏失，致現今無從
    查證異議人所駕駛之車輛是否為拖有子車之全聯結車，自不
    能憑舉發單位、原處分機關之片面斷想，於證據資料有闕漏
    之際，仍逕論異議人有領用大貨車駕駛執照駕駛聯結車之違
    規事實。
五、而可拖掛子車之曳引車，有曳引車頭（無車身）及曳引用大
    貨車（有車身）二種，其中駕駛曳引車頭須具備駕駛大型客
    車以上之駕駛資格，而駕駛曳引用大貨車僅須有大貨車之駕
    駛資格為足，有交通部92年9 月10日交路字第0920054129號
    函在卷足憑。本件異議人所駕駛之車號MW-781號為營業用大
    貨曳引車，其具有大貨車之駕駛資格，未攜帶駕駛執照而駕
    駛上開車輛，自僅能認有未帶駕駛執照之違規，原處分機關
    認定異議人有領用大貨車駕駛執照駕駛聯結車之違規事實，
    既乏實證相佐，自不無違誤，應由本院撤銷改判。爰審酌異
    議人有於高速公路超速、駕駛汽車未攜帶駕駛執照之違規事
    實明確，援以首開規定，分別裁處異議人罰鍰3000元及300
    元（均已繳納），以期適法。
據上論斷，應依道路交通管理處罰條例第87條第2 項、道路交通
案件處理辦法第20條前段，裁定如主文。
中　　華　　民　　國　　94　　年　　3 　　月　　18　　日
                    交通法庭    法  官  林漢強
右正本證明與原本無異。
如不服本裁定應於送達後5日內向本院提出抗告狀。
                                書記官  黃大千
中　　華　　民　　國　　94　　年　　3 　　月　　18　　日
